【裁判字號】    89,訴,36
【裁判日期】    890907
【裁判案由】    退伍金
【裁判全文】
臺北高等行政法院裁定                                八十九年度訴字第三六號
    原      告  甲○○        .
    被      告  國防部
    代  表  人  伍世文
右當事人間因退伍金事件，原告不服國防部中華民國八十九年六月二十三日八十九年
鎔鉑訴字第○九八號訴願決定，提起行政訴訟，本院裁定如左：
    主      文
原告之訴駁回。
訴訟費用由原告負擔。
    理      由
按行政訴訟法第四條第一項規定：人民因中央或地方機關之違法行政處分，認為損害
其權利或法律上之利益，經依訴願法提起訴願而不服其決定者，得向高等行政法院提
起撤銷訴訟。因此，提起訴願，以有行政處分之存在為前提要件；所謂行政處分者，
係指行政主體，基於職權，就具體事件，所為發生公法上法律效果之單方行政行為而
言，至行政機關所為單純事實之陳述（或事實通知）或理由之說明，既不因該敘述或
說明而生何法律上之效果者，自非行政處分，人民即不得對之提起訴願，最高行政法
院四十四年度判字第十八號、六十二年度裁字第四十一號著有判例可稽。本件原告以
其於民國（以下同）五十二年九月二十三日自憲兵學校第九期候補軍官班畢業，同年
十月一日任陸軍憲兵少尉副排長，至五十五年九月三十日本應辦理退伍，惟於五十五
年九月二十九日奉憲兵司令部緊急電令，為加強十月重點治安維護，役期延至同年十
月五日退伍，於八十五年七月十五日陳情補發退伍金，國防部人事參謀次長室於八十
五年八月六日（八五）易晨字第一三七四七號書函：「說明二、依部存資料查台端係
於八十五年十月五日退伍，軍官年資三年（受訓期間不計年資），依陸海空軍軍官服
役條例規定，服役實職年資未逾三年者不發退伍金。」等語，有上開書函影本附卷可
按，因原告未於期限內提起訴願業已確定之事實，並經原告於八十九年四月二十五日
訴願書說明四陳明。嗣原告又於同年八月八日再次函請發退伍金，經國防部人事參謀
次長室以八十五年八月二十一日（八五）易晨字第一五五一四號書函為同一之答復，
另於說明三指明：「台端自稱民國五十二年九月二十三日軍校畢業，服役年資逾三年
十二天，請檢附有效人令正本，逕向住在地團管部，填具增列年資表，送室憑辦。」
等語；原告再向台北縣團管區司令部申請發退伍金，經該司令部以八十五年八月二十
八日（八五）芸心字第一○三三八號查詢結果，國防部人事參謀次長室以八十五年九
月十六日（八五）易晨字第一七一一三號簡便行文表復以請領退伍金乙節不合辦理等
語；台北縣團管區司令部乃於八十五年九月二十一日以（八五）芸心字第○一一六一
八號簡便行文表復原告：「台端申請補發退伍金乙節，案經人事參謀次長室核覆：依
兵籍資料記載，王員係民國五十二年十月一日任官起資至五十五年九月三十日止，軍
官年資未逾三年，請領退伍金自不合辦理。」等語，有上開書函、簡便行文表等影本
附卷可稽，均係重申前函否准原告請領退伍金之旨，非行政處分。原告復於八十九年
四月十四日以其係於五十五年十月五日退伍，請補發退伍金，經國防部人事參謀次長
室以八十九年四月二十四日（八九）易晨字第一二六四五號書函復稱：「說明二、經
調閱貴同志兵籍表及依所附退伍令，退伍日期皆為民國五十五年九月三十日，另查本
室亦以（八五）易晨字第一七一一三號簡便行文表敘明貴同志退伍日期為民國五十五
年九月三十日，否准請領退伍金乙案，特予敘明。」等語。經查，該函僅再一次重申
原告之退伍日期及前業已否准請領退伍金之事實，並非對原告之請求有所准駁，應不
生何法律上之效果，亦非行政處分。原告以其係於五十五年十月五日退伍，已逾三年
之規定應發退伍金為由，向被告提起訴願，訴願決定以：「‧‧且王君於八十九年四
月二十五日向本部提起訴願時，即在訴願書中載明當（八十五）年本人因家庭生活奔
波，迫於無奈，始未進一步爭取，顯見王君於八十五年間既已收受原處分機關核定訴
願人不合支領退伍金之處分，時間早逾三十日而告確定。訴願人復八十九年間以同一
事由向原處分機關人事參謀次長室陳情補發退伍金，經該室八十九年四月二十四日以
（八九）易晨字第一二六四五號書函回復，核其內容，應屬單純的事實敘述或理由說
明，既不因該項敘述或說明而生法律效果，自非行政處分，揆諸首揭行政法院判例，
訴願人自不得對之提起訴願。」為由駁回之，雖誤載國防部人事參謀次長室為原處分
機關，尚有未合，惟結果並無不合，揆諸首開說明，並無不當，原告提起本件行政訴
訟，不備起訴要件，顯非合法，應予駁回。末按國防部人事參謀次長室係國防部所屬
內部單位，依修正前訴願法第三條第七款規定，應列國防部為被告，而非其所屬之人
事參謀次長室，原告列國防部人事參謀次長室為被告，尚有未合，然其起訴既不合法
，爰將之逕改為國防部，以符規定，併此敘明。
據上論結，本件原告之訴為不合法，爰依行政訴訟法第一百零七條第一項第十款，第九十
八條第三項前段，裁定如主文。
中      華      民      國    八十九    年      九      月      七      日
                                  臺北高等行政法院  第二庭
                                            審判長  法  官  王立杰
                                                    法  官  黃本仁
                                                    法  官  陳雅香
右正本係照原本作成。
如不服本裁定，應於收受送達後十日內向本院提出抗告狀。
中      華      民      國    八十九    年      九      月      八      日
                                                    書記官  鄭聚恩


司法院資訊處製作；財團法人民間司法改革基金會備份。
